【裁判字號】    99,訴,437
【裁判日期】    990909
【裁判案由】    違反毒品危害防制條例
【裁判全文】
臺灣屏東地方法院刑事判決               99年度訴字第437號
公  訴  人  臺灣屏東地方法院檢察署檢察官
被      告  甲○○
選任辯護人  任明穎律師
            周春米律師
上列被告因違反毒品危害防制條例案件，經檢察官提起公訴（99
年度偵字第2998號），本院判決如下：
    主  文
甲○○犯如附表一罪名欄所示之罪，共伍罪，均累犯，各處如附
表一宣告刑欄所示之刑。應執行有期徒刑陸年，扣案之第二級毒
品甲基安非他命拾柒包（合計驗前淨重貳拾肆點貳貳壹公克，驗
餘淨重貳拾肆點零陸捌公克）及甲基安非他命外包裝袋拾柒只均
沒收銷燬，扣案之廠牌SONY ERICSSON 行動電話壹支（序號00
0000000000000號，內置門號000000000
0號SIM 卡壹張）、空夾鏈袋拾伍只、電子磅秤壹臺均沒收，
未扣案之新臺幣仟元沒收，如全部或一部不能沒收時，以其財
產抵償之。
    事  實
一、甲○○前因竊盜案件，經臺灣高等法院以92年度上易字第61
    2 號判決處有期徒刑3 年6 月確定，於民國96年1 月9 日執
    行完畢。詎仍不知悔改，明知甲基安非他命業經公告列為毒
    品危害防制條例第2 條第2 項第2 款規定之第二級毒品，不
    得販賣，竟意圖營利，基於販賣第二級毒品甲基安非他命之
    個別犯意，先於不詳時、地，向綽號「草仔」及「阿源」、
    真實姓名年籍均不詳之成年男子2 名販入數量不詳之甲基安
    非他命後，復以其所使用之行動電話門號0000000000號，分
    別與劉先容所使用之行動電話門號0000000000號、鄭建成所
    使用之行動電話門號0000000000號聯絡，雙方於電話中約定
    交易地點及毒品份量後，甲○○分別於如附表一所示之時間
    、地點，售賣如附表一所示之甲基安非他命予劉先容及鄭建
    成。嗣於99年3 月25日10時30分許，為警循線至甲○○在屏
    東縣屏東市○○路102 巷25弄12號之住處執行拘提，經其同
    意搜索，當場扣得如附表二所示之甲基安非他命17包（合計
    驗前淨重24.221公克，驗餘淨重24.068公克，其中6 包置於
    1 圓形鐵盒內，另11包置於1 塑膠盒內）、空夾鏈袋35只、
    電子磅秤1 臺、廠牌SONY ERICSSON 行動電話1 支（序號00
    0000000000000 號，內置門號0000000000號SIM 卡1 張），
    查悉上情。
二、案經高雄市政府警察局左營分局移送臺灣屏東地方法院檢察
    署檢察官偵查起訴。
    理  由
壹、證據能力部分：
一、按被告以外之人於審判外之言詞或書面陳述，除法律有規定
    者外，不得作為證據；惟被告以外之人於偵查中向檢察官所
    為之陳述，除顯有不可信之情況者外，得為證據，刑事訴訟
    法第159 條第1 項、第159 條之1 第2 項分別定有明文。查
    證人鄭建成於偵查中向檢察官所為之證述，業經依法具結，
    並無證據可證明其供述有顯不可信之情況，自得為證據。
二、次按被告以外之人於審判外之陳述，雖不符刑事訴訟法第15
    9 條之1 至第159 條之4 之規定，而經當事人於審判程序同
    意作為證據，法院審酌該言詞陳述或書面陳述作成時之情況
    ，認為適當者，亦得為證據，當事人、代理人或辯護人於法
    院調查證據時，知有刑事訴訟法第159 條第1 項不得為證據
    之情形，而未於言詞辯論終結前聲明異議者，視為有前項之
    同意，刑事訴訟法第159 條之5 亦有明定。查本件證人劉先
    容、鄭建成於警詢時之證述，及本判決下列所引用之被告以
    外之人於審判外所為之陳述，檢察官、被告及辯護人或於本
    院準備程序時明示同意有證據能力（見本院卷第54頁99年6
    月9 日準備程序筆錄），或於本院言詞辯論終結前均未聲明
    異議，本院審酌該等證據資料製作時並無違法取供之情形，
    以之作為證據應屬適當，認該等證據資料均有證據能力，合
    先敘明。
貳、實體認定部分：
一、認定犯罪事實之證據及理由：
  (一)上開犯罪事實，業據被告甲○○於警詢、偵訊及本院審理時
    坦承屬實，並經證人劉先容於警詢、證人鄭建成於警詢、偵
    訊時證述無訛（見警卷第9 至14頁、偵卷第42至46頁、第55
    至56頁），另有卷附之搜索扣押筆錄暨扣押物品目錄表（見
    警卷第26至29頁）、現場照片8 張（見警卷第33至36頁）、
    行動電話門號0000000000號之申請人資料（見偵卷第73頁）
    、通聯記錄（見偵卷第74至76頁）、通訊監察譯文（見警卷
    第44頁左面、第49頁、第50頁、第54頁左面、第56頁左面）
    、行動電話門號0000000000號之申請人資料及通聯記錄（見
    偵卷第79頁）及扣案之甲基安非他命17包、空夾鏈袋35只、
    電子磅秤1 臺、廠牌SONY ERICSSON 行動電話1 支（序號00
    0000000000000 號，內置門號0000000000號SIM 卡1 張）可
    資佐證。而扣案之甲基安非他命17包，個別及合計之驗前／
    驗餘淨重如附表二所示，與扣案之電子秤1 臺，經以薄層色
    層分析法及氣體色層質譜分析法檢驗後，均檢出第二級毒品
    甲基安非他命成分，有高雄醫學大學附設中和紀念醫院99年
    6 月1 日之檢驗報告共18紙在卷可稽（見附表二之本院卷頁
    碼索引欄、本院卷第49頁），俱徵被告前揭不利於己之自白
    與事實相符。
  (二)又本案相關卷證固乏足供認定被告取得甲基安非他命之時間
    、地點及價格等相關資料，惟販賣毒品之行為，本無一定之
    公定價格，且上述毒品可任意分裝或增減其分量，是其各次
    買賣之價格，當亦各有差異，而或隨供需雙方之資力、關係
    之深淺、需求之數量、貨源之充裕與否、販賣者對於資金之
    需求殷切與否，以及政府之查緝態度，進而為各種不同之風
    險評估，而為機動性調整，是其價格標準，自非一成不變，
    且販賣者從各種「價差」、「量差」或「純度」謀取利潤方
    式，或有差異，然其所圖利益之非法販賣行為目的，則屬相
    同，並無二致。因之，販賣利得，除經行為人（被告）坦承
    ，或其價量至臻明確，委難察得實情。況一般民眾普遍認知
    毒品之非法交易，向為政府查禁森嚴且重罰不寬貸，衡諸常
    情，苟無利可圖，應無甘冒被查緝法辦重刑之危險，平白無
    端義務為該買賣之工作，是其販入之價格必較售出之價格低
    廉，而有從中賺取買賣差價牟利之意圖及事實，應屬符合論
    理法則且不違背社會通常經驗之合理判斷。從而，舉凡其有
    償交易，除足反證其確另基於某種非圖利本意之關係外，通
    常尚難因無法查悉其買進、賣出之差價，而諉無營利之意思
    ，或阻卻販賣犯行之追訴。故本件雖無從查得被告販入毒品
    之真正價格，及因各次販賣予證人劉先容、鄭建成而獲取實
    際利潤之金額，但其有藉此營利之意圖既可堪認定，自難執
    此為由而阻卻其應負販賣毒品之罪責。
  (三)綜上所述，本案事證明確，被告有如附表一所示販賣甲基安
    非他命以資營利之犯行，洵堪認定，均應依法論科。
二、論罪科刑部分：
  (一)按甲基安非他命係毒品危害防制條例第2 條第2 項第2 款所
    明定列管之第二級毒品，核被告如附表一所示之所為，均係
    犯毒品危害防制條例第4 條第2 項販賣第二級毒品罪。被告
    各次販賣前持有第二級毒品之低度行為，業為販賣之高度行
    為所吸收，均不另論罪。被告如附表一所示販賣第二級毒品
    5 次之犯行，時間均屬可分，交易對象亦不盡相同，犯意各
    別，行為互異，應予分論併罰。被告有如犯罪事實項下所載
    之前科紀錄，有臺灣高等法院被告前案紀錄表1 份附卷可稽
    ，其於徒刑執行完畢後5 年內，故意再犯本案有期徒刑以上
    之5 罪，為累犯，除本罪法定本刑無期徒刑部分依法不得加
    重外，就其餘部分之法定刑，應依刑法第47條第1 項之規定
    加重其刑。被告於偵查及審判中均已自白本案5 次販賣第二
    級毒品之犯行，均應依毒品危害防制條例第17條第2 項之規
    定減輕其刑，並均依法先加後減之（就本罪法定本刑無期徒
    刑部分不得加重）。至辯護人為被告辯稱：被告已供出毒品
    來源，應依毒品危害防制條例第17條第1 項之規定減輕其刑
    ，並聲請傳喚證人即高雄市政府警察局左營分局偵查隊小隊
    長鄭香基為其佐證云云，然本案查獲單位即高雄市政府警察
    局左營分局前依被告供述向臺灣高雄地方法院檢察署報請指
    揮偵辦，經該署向臺灣高雄地方法院聲請通訊監察，並獲核
    發通訊監察書執行通訊監察工作，然未查獲受監察人有何不
    法情事之經過，有高雄市政府警察局左營分局99年6 月22日
    高市警左分偵字第0990018322號函、臺灣高雄地方法院檢察
    署99年7 月29日雄檢泰翔99他1487字第74249 號函各1 份存
    卷可考（見本院卷第70、73頁），是本件被告並無「供出毒
    品來源，因而查獲其他正犯或共犯」之情狀，自無從適用毒
    品危害防制條例第17條第1 項之規定減輕其刑；又此部分事
    實依前揭證據已臻明確，核無再行傳喚證人鄭香基為調查之
    必要，附此敘明。另按刑法第59條之酌量減輕其刑，必須犯
    罪另有特殊之原因與環境等等，在客觀上足以引起一般同情
    ，認為即予宣告法定低度刑期尤嫌過重者，始有其適用，至
    情節輕微，或被告無前科，素行端正，子女眾多等情狀，均
    僅可為法定刑內從輕科刑之標準，不得據為酌量減輕之理由
    （最高法院28年上第1064號、45年臺上第1165號、51年臺上
    第89 9號判例意旨參照）。查被告正值少壯，四肢健全，原
    應循正途謀生，竟非法販毒牟利，於查獲時尚持有20餘公克
    之第二級毒品，客觀上尚難謂有足以引起一般同情之事由；
    辯護人以被告年僅26歲，有年邁母親待其扶養，因經濟壓力
    一時失慮而誤觸法網，其販毒對象僅2 人，犯後則自白犯行
    、深具悔意等情狀，辯稱被告得適用刑法第59條予以減刑云
    云，經核均不符於刑法第59條之要件，自無依該規定酌量減
    輕其刑之可能。爰審酌被告有竊盜前科，素行不良，其明知
    甲基安非他命係第二級毒品，施用者容易上癮而戒除不易，
    除危害人體健康，更破壞國家社會秩序，竟仍持以販賣牟利
    ，助長毒品氾濫，所為非是，惟念及被告各次所販賣毒品之
    份量尚微，所得利益非鉅，犯後則自始坦認不諱，已知悔悟
    ，態度堪稱良好，暨其生活狀況、智識程度等一切情狀為綜
    合判斷，另參酌實現刑罰公平性，以杜絕僥倖、減少犯罪之
    立法意旨，在內部性界限即法定審酌權利範圍為妥適裁量，
    分別量處如主文所示之刑，並定其應執行之刑。
  (二)按查獲之第一、二級毒品，不問屬於犯人與否，均沒收銷燬
    之，毒品危害防制條例第18條第1 項前段定有明文。次按犯
    毒品危害防制條例第4 條之罪者，其供犯罪所用或因犯罪所
    得之財物，均沒收之，如全部或一部不能沒收時，追徵其價
    額或以其財產抵償之，同條例第19條第1 項亦有明定，此一
    規定係採相對義務沒收原則，僅須為被告所有且供販賣毒品
    所用或因犯罪所得之物為已足，並不以當場搜獲扣押為限；
    第按販賣毒品所得之對價，不問其中何部分屬於成本，何部
    分屬於犯罪所得之財物，應均予沒收（最高法院65年6 月22
    日65年度第5 次刑庭庭推總會議決議(一)意旨參照）。經查：
    1.扣案如附表二所示之甲基安非他命17包，係被告向「草仔
      」及「阿源」購得，供其售賣予毒品買家之用，業據被告
      於偵訊時自承（見偵卷第7 頁），均應依毒品危害防制條
      例第18條第1 項前段規定，於各次犯行所處主刑後，諭知
      沒收銷燬；該等毒品之外包裝袋各1 只，均因殘留微量毒
      品難以析離，爰併同沒收銷燬之。
    2.扣案之廠牌SONY ERICSSON行動電話1支（序號0000000000
      00000 號，內置門號0000000000號SIM 卡1 張），係供被
      告販賣甲基安非他命時與毒品交易對象聯繫所用之物，與
      扣案之空夾鏈袋35只、電子磅秤1 臺（其上雖檢出第二級
      毒品甲基安非他命成分，惟得以溶劑清洗後加以析離，尚
      難認其即屬毒品，而逕依毒品危害防制條例第18條第1 項
      諭知沒收銷燬），均屬供被告各次犯販賣第二級毒品罪所
      用之物，且為被告所有，均應依毒品危害防制條例第19條
      第1 項前段之規定，於各次犯行所處主刑後，併為沒收之
      諭知。
    3.再被告於如附表一編號1 至5 所示販賣第二級毒品之價款
      ，依其與交易對象之交易狀態，應已收取，雖未經扣案，
      惟無法證明業經滅失，且屬其犯毒品危害防制條例第4 條
      第1 項之罪所得之財物，均應依毒品危害防制條例第19條
      第1 項之規定，在各該罪項下諭知沒收，如全部或一部不
      能沒收時，應以其財產抵償之。
    4.至其餘扣案物品，尚乏證據可證與被告所犯本案之販賣第
      二級毒品各罪有關，均非本案得併予諭知沒收之客體，附
      此敘明。
據上論斷，應依刑事訴訟法第299 條第1 項前段，毒品危害防制
條例第4 條第2 項、第17條第2 項、第18條第1 項前段、第19條
第1 項，刑法第11條、第47條第1 項、第51條第5 款、第9 款，
判決如主文。
本案經檢察官潘國威到庭執行職務。
中    華    民    國    99    年    9     月    9     日
                  刑事第三庭  審判長法  官  潘正屏
                                    法  官  陳怡先
                                    法  官  李珮妤
附表一：
┌──┬────┬────┬───────┬────────┬───────┬────────────────┐
│編號│交易對象│  時間  │     地點     │   數量及價格   │     罪名     │             宣告刑             │
├──┼────┼────┼───────┼────────┼───────┼────────────────┤
│  1 │劉先容  │99年1月 │屏東縣屏東市建│以1,000 元之價格│販賣第二級毒品│有期徒刑年捌月，扣案之第二級毒│
│    │        │19日下午│國路289巷31號 │，售賣第二級毒品│              │品甲基安非他命拾柒包（合計驗前淨│
│    │        │        │劉先容住處附近│甲基安非他命1 包│              │重貳拾肆點貳貳壹公克，驗餘淨重貳│
│    │        │        │              │（重量不詳）予劉│              │拾肆點零陸捌公克）及甲基安非他命│
│    │        │        │              │先容。          │              │外包裝袋拾柒只均沒收銷燬，扣案之│
│    │        │        │              │                │              │廠牌SONY ERICSSON 行動電話壹支（│
│    │        │        │              │                │              │序號00000000000000│
│    │        │        │              │                │              │六號，內置門號000000000│
│    │        │        │              │                │              │五號SIM 卡壹張）、空夾鏈袋拾伍│
│    │        │        │              │                │              │只、電子磅秤壹臺均沒收，未扣案之│
│    │        │        │              │                │              │新臺幣壹仟元沒收，如全部或一部不│
│    │        │        │              │                │              │能沒收時，以其財產抵償之。      │
├──┼────┼────┼───────┼────────┼───────┼────────────────┤
│  2 │鄭建成  │99年3月 │屏東縣屏東市自│以500 元之價格，│販賣第二級毒品│有期徒刑年捌月，扣案之第二級毒│
│    │        │17日9時 │立路102巷25弄 │售賣第二級毒品甲│              │品甲基安非他命拾柒包（合計驗前淨│
│    │        │許      │12號甲○○住處│基安非他命1 包（│              │重貳拾肆點貳貳壹公克，驗餘淨重貳│
│    │        │        │              │重0.32公克）予鄭│              │拾肆點零陸捌公克）及甲基安非他命│
│    │        │        │              │建成。          │              │外包裝袋拾柒只均沒收銷燬，扣案之│
│    │        │        │              │                │              │廠牌SONY ERICSSON 行動電話壹支（│
│    │        │        │              │                │              │序號00000000000000│
│    │        │        │              │                │              │六號，內置門號000000000│
│    │        │        │              │                │              │五號SIM 卡壹張）、空夾鏈袋拾伍│
│    │        │        │              │                │              │只、電子磅秤壹臺均沒收，未扣案之│
│    │        │        │              │                │              │新臺幣伍佰元沒收，如全部或一部不│
│    │        │        │              │                │              │能沒收時，以其財產抵償之。      │
├──┼────┼────┼───────┼────────┼───────┼────────────────┤
│  3 │鄭建成  │99年3月 │屏東縣屏東市自│以500 元之價格，│販賣第二級毒品│有期徒刑年捌月，扣案之第二級毒│
│    │        │18日19時│立路102巷25弄 │售賣第二級毒品甲│              │品甲基安非他命拾柒包（合計驗前淨│
│    │        │許      │12號甲○○住處│基安非他命1 包（│              │重貳拾肆點貳貳壹公克，驗餘淨重貳│
│    │        │        │              │重0.32公克）予鄭│              │拾肆點零陸捌公克）及甲基安非他命│
│    │        │        │              │建成。          │              │外包裝袋拾柒只均沒收銷燬，扣案之│
│    │        │        │              │                │              │廠牌SONY ERICSSON 行動電話壹支（│
│    │        │        │              │                │              │序號00000000000000│
│    │        │        │              │                │              │六號，內置門號000000000│
│    │        │        │              │                │              │五號SIM 卡壹張）、空夾鏈袋拾伍│
│    │        │        │              │                │              │只、電子磅秤壹臺均沒收，未扣案之│
│    │        │        │              │                │              │新臺幣伍佰元沒收，如全部或一部不│
│    │        │        │              │                │              │能沒收時，以其財產抵償之。      │
├──┼────┼────┼───────┼────────┼───────┼────────────────┤
│  4 │鄭建成  │99年3月 │屏東縣屏東市自│以500 元之價格，│販賣第二級毒品│有期徒刑年捌月，扣案之第二級毒│
│    │        │20日3時 │立路102巷25弄 │售賣第二級毒品甲│              │品甲基安非他命拾柒包（合計驗前淨│
│    │        │許      │12號甲○○住處│基安非他命1 包（│              │重貳拾肆點貳貳壹公克，驗餘淨重貳│
│    │        │        │              │重0.32公克）予鄭│              │拾肆點零陸捌公克）及甲基安非他命│
│    │        │        │              │建成。          │              │外包裝袋拾柒只均沒收銷燬，扣案之│
│    │        │        │              │                │              │廠牌SONY ERICSSON 行動電話壹支（│
│    │        │        │              │                │              │序號00000000000000│
│    │        │        │              │                │              │六號，內置門號000000000│
│    │        │        │              │                │              │五號SIM 卡壹張）、空夾鏈袋拾伍│
│    │        │        │              │                │              │只、電子磅秤壹臺均沒收，未扣案之│
│    │        │        │              │                │              │新臺幣伍佰元沒收，如全部或一部不│
│    │        │        │              │                │              │能沒收時，以其財產抵償之。      │
├──┼────┼────┼───────┼────────┼───────┼────────────────┤
│  5 │鄭建成  │99年3月 │屏東縣屏東市自│以500 元之價格，│販賣第二級毒品│有期徒刑年捌月，扣案之第二級毒│
│    │        │24日0時 │立路102巷25弄 │售賣第二級毒品甲│              │品甲基安非他命拾柒包（合計驗前淨│
│    │        │許      │12號甲○○住處│基安非他命1 包（│              │重貳拾肆點貳貳壹公克，驗餘淨重貳│
│    │        │        │              │重0.32公克）予鄭│              │拾肆點零陸捌公克）及甲基安非他命│
│    │        │        │              │建成。          │              │外包裝袋拾柒只均沒收銷燬，扣案之│
│    │        │        │              │                │              │廠牌SONY ERICSSON 行動電話壹支（│
│    │        │        │              │                │              │序號00000000000000│
│    │        │        │              │                │              │六號，內置門號000000000│
│    │        │        │              │                │              │五號SIM 卡壹張）、空夾鏈袋拾伍│
│    │        │        │              │                │              │只、電子磅秤壹臺均沒收，未扣案之│
│    │        │        │              │                │              │新臺幣伍佰元沒收，如全部或一部不│
│    │        │        │              │                │              │能沒收時，以其財產抵償之。      │
└──┴────┴────┴───────┴────────┴───────┴────────────────┘
附表二：
┌──┬────────┬────────┬──────┬───────┐
│編號│驗前淨重（公克）│驗餘淨重（公克）│檢驗報告編號│本院卷頁碼索引│
├──┼────────┼────────┼──────┼───────┤
│  1 │3.543           │3.534           │0000-000    │32            │
├──┼────────┼────────┼──────┼───────┤
│  2 │3.575           │3.566           │0000-000    │33            │
├──┼────────┼────────┼──────┼───────┤
│  3 │3.551           │3.542           │0000-000    │34            │
├──┼────────┼────────┼──────┼───────┤
│  4 │3.539           │3.53            │0000-000    │35            │
├──┼────────┼────────┼──────┼───────┤
│  5 │1.586           │1.577           │0000-000    │36            │
├──┼────────┼────────┼──────┼───────┤
│  6 │1.597           │1.588           │0000-000    │37            │
├──┼────────┼────────┼──────┼───────┤
│  7 │1.618           │1.609           │0000-000    │38            │
├──┼────────┼────────┼──────┼───────┤
│  8 │1.582           │1.573           │0000-000    │39            │
├──┼────────┼────────┼──────┼───────┤
│  9 │1.597           │1.588           │0000-000    │40            │
├──┼────────┼────────┼──────┼───────┤
│ 10 │0.752           │0.743           │0000-000    │41            │
├──┼────────┼────────┼──────┼───────┤
│ 11 │0.245           │0.236           │0000-000    │42            │
├──┼────────┼────────┼──────┼───────┤
│ 12 │0.251           │0.242           │0000-000    │43            │
├──┼────────┼────────┼──────┼───────┤
│ 13 │0.258           │0.249           │0000-000    │44            │
├──┼────────┼────────┼──────┼───────┤
│ 14 │0.132           │0.123           │0000-000    │45            │
├──┼────────┼────────┼──────┼───────┤
│ 15 │0.134           │0.125           │0000-000    │46            │
├──┼────────┼────────┼──────┼───────┤
│ 16 │0.119           │0.11            │0000-000    │47            │
├──┼────────┼────────┼──────┼───────┤
│ 17 │0.142           │0.133           │0000-000    │48            │
├──┼────────┼────────┼──────┼───────┤
│合計│24.221          │24.068          │            │              │
└──┴────────┴────────┴──────┴───────┘
以上正本證明與原本無異。
如不服本判決應於收受判決後10日內向本院提出上訴書狀，並應
敘述具體理由；其未敘述上訴理由者，應於上訴期間屆滿後20日
內向本院補提理由書（均須按他造當事人之人數附繕本）「切勿
逕送上級法院」。
中    華    民    國    99    年    9     月    9     日
                                    書記官  劉淑蓉
附錄本案所犯法條全文
毒品危害防制條例第4條第2項
製造、運輸、販賣第二級毒品者，處無期徒刑或7 年以上有期徒
刑，得併科新臺幣1 千萬元以下罰金。

司法院資訊處製作；財團法人民間司法改革基金會備份。
